臺灣嘉義地方法院民事判決　　　　　　　　93年度建字第22號
原　　　告　桂華營造股份有限公司
法定代理人　己○○
訴訟代理人　乙○○
被　　　告　嘉義縣政府
法定代理人　丁○○
訴訟代理人　蔡碧仲律師
複 代理 人　陳怡禎律師
參　加　人　長城工程顧問有限公司
法定代理人　戊○○
上列當事人間請求損害賠償事件，經本院於民國九十六年五月二
十四日言詞辯論終結，判決如下：
    主  文
被告應給付原告新臺幣玖佰參拾貳萬零貳佰肆拾肆元，及自民國
九十四年四月二十二日起至清償日止，按週年利率百分之五計算
之利息。
原告其餘之訴駁回。
訴訟費用新臺幣柒拾參萬玖仟伍佰陸拾元由被告負擔百分之二十
七，餘由原告負擔。
本判決第一項於原告以新臺幣參佰壹拾萬元為被告供擔保後，得
假執行；但被告如以新臺幣玖佰參拾貳萬零貳佰肆拾肆元為原告
預供擔保，得免為假執行。
原告其餘假執行之聲請駁回。
    事實及理由
一、按訴狀送達後，原告不得將原訴變更或追加他訴。但擴張或
    減縮應受判決事項之聲明者，不在此限，民事訴訟法第二百
    五十五條第一項第三款定有明文。本件原告起訴時，聲明請
    求金額為新臺幣（下同）一千九百二十三萬五千四百五十六
    元，訴訟進行中，原告先追加請求金額為三千六百十九萬四
    千零九十六元，嗣又縮減聲明為三千四百四十一萬零一百零
    四元，經核與上揭法條規定並無不合，應予准許。又訴訟進
    行中，原告法定代理人由甲○○變更為己○○並承受訴訟，
    有原告提出之高雄縣政府營利事業登記證及陳報狀可參，合
    先敘明。
二、原告起訴主張：
  (一)原告經由公開招標程序，於民國九十年五月十四日與被告就
    「嘉七線道路拓寬工程」（下稱系爭工程）以總價一億五千
    八百二十萬元簽訂工程合約（下稱系爭合約）。系爭工程依
    約本應於九十一年七月二十三日完工，工期為四百二十個日
    曆天。然因區段設計錯誤、橋樑樁基礎形式更改、區域排水
    問題、訴外人長城工程顧問有限公司無力完成設計終止合約
    、工程用地遭地主抗爭、施工受阻，經被告通知不施作（第
    一次變更設計）。後又因變更設計遲未完成、交通號誌位置
    與既成道路銜接高程，下揖國小圍牆形式變更、排水箱涵位
    置變更，施工附近居民陳情（第二次變更設計）等可歸責被
    告之因素，其原因皆非原告可控制，致使工期不當延長，逾
    期期間因材料物價飛漲、管理費用增加，累積不當增加之成
    本應屬可歸責於被告不當延誤所致，應由被告負賠償給付責
    任。
  (二)原告爰依「中央機關已訂約工程因應國內營建物價變動之物
    價調整處理原則」（下稱中央物調原則）、民法第五百零五
    條給付報酬、第五百零七條定作人義務、第二百二十七條之
    二情事變更原則、第二百二十九條遲延責任、第四百九十條
    承攬人提供材料價額為報酬之一部、第五百零八條第一項定
    作人受領遲延責任、系爭合約第二十五條第七項被告取得土
    地責任、第二十一條罰則約定，請求工期逾期部分之賠償，
    項目及計算如附表一所示：
  1.工程材料物價波動：材料約定由承攬人供給，價格應視為報
    酬之一部，工程延期屬情事變更，因可歸責於被告，自應由
    被告負責賠償給付。
  2.工程管理費：工程用地由被告提供，施工過程中，因地主抗
    爭無法施作，應可歸責於被告，又被告變更設計延誤，不得
    不停工再復工，造成原告管理費增加。
  3.六腳排水橋基礎變更工法額外支出：因原告第一次變更設計
    前，已完成圍堰施作後因居民抗爭、為防汛避免災害應被告
    要求拆除，俟變更設計後再重新施作，原告重複施作Ｐ２橋
    墩圍堰工程二次，請求被告補償不當增加費用，材料無法重
    複施用。
  4.施工交通安全設施：編列該項目表示有必要，始可安全順利
    施工，施工及停工中均不可免除，僅計算逾期部分。
  5.工程施工品質管理費：相關人員數量及費用需負責全程至完
    工，停工時亦應計算，因公共工程非臨時工作業型態，此費
    用因工期延長必增加。
  6.保險費：請求工程期間已支出之保險費。
  7.履約保證金手續費：雖屬無息，但因可歸責被告事由，無法
    如期返還，衍生遲延利息，應由被告賠償。
  8.保留款延遲利息損失：系爭合約第十二條雖有約定，但其衍
    生之延滯取回保留款，增加利息損失。
  9.融資成本：僅就逾期部分計算回收遲延損失。
  10.營業稅：此為企業經營須支付之營業稅賦，自應核算。
  11.四十五支ψ一二０公分反循環基樁鋼筋及彎紮費用：此費用
    原已估驗，被告扣回無依據。
  12.十八支ψ一二０公分反循環基樁之鋼筋及彎紮費用：上開鋼
    筋籠原告依約組裝完成，肇因被告變更設計未實際施作，非
    可歸責原告，依系爭合約第十一條約定請求給付。
  (三)依臺灣省土木技師公會鑑定結果亦認爭議最大癥結在原告兩
    次變更設計，工期延宕所引發時間成本，又系爭工程因可歸
    責於被告，不應依補充鑑定報告認所示僅以物價總指數調整
    附表一編號一所示工程材料物價波動，仍應以附表一編號一
    計算。又雖依附表一計算請求總額應為三千六百十九萬四千
    零九十六元，然既經鑑定，爰依鑑定報告計算方式（考量逾
    期罰則上限百分之二十），賠償金應為三千四百四十一萬零
    一百零四元（即〔143,789,429（原結算總價）＋3,364,416
    （編號十一退還金額）＋附表一編號十二螺旋鋼筋材料費〕
    0.2）。
  (四)並聲明：被告應給付原告三千四百四十一萬零一百零四元，
    及自訴狀繕本送達翌日起至清償日止，按週年利率百分之五
    計算之利息；願供擔保請准宣告假執行。
三、被告答辯以：
  (一)依系爭合約第六條第二項及第十一條第一項約定，系爭工程
    雖經變更設計、延長工期，惟被告已依上揭約定，就變更部
    分加減帳計算，編列必要費用，原告另提出其他請求，實屬
    無據，況工程變更數量未達百分之三十，未逾原告所應承擔
    範圍。被告乃地方縣市政府，基於地方自治原則行政院物價
    調整處理原則僅係建議性質，物價指數波動高低屬正常現象
    ，為原告應承擔範圍。
  (二)原告上揭主張之系爭工程第二十五條第七項並非訴訟上請求
    權基礎，該規定以系爭工程土地取得由被告負責，並未規定
    被告無法取得時之法律效果，應適用民法承攬規定。又系爭
    契約未解除，無依民法第五百零七條規定請求之理，且系爭
    工程材料價額均已包含於契約總價中，原告自無逾此向被告
    額外請求之理。而工程未完成前，被告並無受領義務，原告
    亦無報酬請求權，其依民法第五百零八條第一項、第二百二
    十九條第一項規定請求無理由。又中央物調原則性質為行政
    規則，適用於中央機關及所屬單位，被告乃地方縣市政府，
    基於地方自治原則，不受拘束，且該原則僅為建議性質，無
    規範被告效力，縱有適用，僅於九十二年十月一日以後、九
    十三年十二月三十一日以前實際施作工程款。原告請求之項
    目均無理由：
  1.工程材料物價波動：被告為地方政府不受中央物調原則拘束
    。契約記未載明「物價波動」需由被告負擔，本於契約自由
    及誠信原則，雙方應遵守，始符合契約精神及衡平法理。況
    物價波動為經濟正常反應，非被告操縱使然，即非可歸責於
    被告事由，不應由被告承擔最後責任。
  2.工程管理費：廠商投標及工程施工實應考量其管理作業以符
    合編列之預算，實際支應之工程管理費用超出原約定金額，
    應屬廠商內部管理作業控管問題，不可轉向被告求償。且原
    告請求回數票、桿弟服務費、百貨公司發票等與系爭工程無
    關。
  3.六腳排水橋基礎變更工法額外支出：原告依工程計算書計算
    所得不爭執，惟否認原告重複施作該項圍堰工程致額外支出
    所列費用情形，拆下之鋼板樁、土方應可再行施作，是否重
    複支出材料有疑議。
  4.施工交通安全設施費：系爭工程屬全面封閉施工之道路工程
    ，施工中除少數為配合工程需求留設通道外，均應封閉，在
    停工狀態，全面封閉工地，無庸留設通道，除施工圍籬設施
    外，無須增加人力、物資，原編列之施工交通安全設施費即
    足供應。
  5.工程施工品質管理費：此屬對施工品質之管理費用，與工程
    進度有關，工程停工時無支出必要，不因工期延長增加。
  6.保險費：工程保險費已增加十四萬二千零五元，原告重複請
    求，超過核定保險費用，不應由被告給付。
  7.履約保證金手續費：依系爭合約第十八條第三項約定，保證
    金返還屬無息，不應請求。
  8.保留款延遲利息損失：系爭合約第十二條已就付款辦法約定
    ，原告無再請求之權利。
  9.融資成本：此為企業經營者之資金調度及控管問題，與工程
    延期無涉，不得轉向被告求償。
  10.營業稅（包商稅捐費）：工程變更設計時，已依增減數量調
    整包商稅捐費，原告不應再請求，且被告無庸賠償，何需支
    付稅捐。
  11.四十五支ψ一二０公分反循環基樁鋼筋及彎紮費用：本項業
    於第一次變更設計時增加編列，且原告主張之費用單價與合
    約約定不符。
  12.十八支ψ一二０公分反循環基樁之鋼筋及彎紮費用：此部分
    因第二次變更設計，將六腳排水橋橋臺減作後已無施作必要
    ，但於變更設計前已經施作，被告支付三十七萬七千三百二
    十二元之施作費，材料費部分因原告未盡保管責任，致鋼筋
    鏽蝕，始不給予，非因減作之故，被告確已按工程合約第十
    一條第一項第二款規定給付補償損失。
  (三)臺灣省土木技師公會鑑定意見未就兩造所附施工預定進度表
    提供工程專業判斷，僅於兩造不爭執基礎上整理換算，與鑑
    定專業有違。四十五支鋼筋反循環樁鋼筋費用及彎紮費用部
    分，監造之訴外人中華工程顧問公司以當時市面上鋼筋市價
    為標準，第一次變更設計編列之單價應已包含鋼筋及彎紮材
    料費用。十八支鋼筋籠部分，應以鋼筋籠驗收移交與被告時
    ，原告善盡保管之責為前提，依系爭合約第十四條第七項第
    一款約定，縱為材料，非已完成之工程，於驗收或移交接管
    單位前，原告均應負保管之責被告始有驗收、受領並計價之
    義務，該十八支鋼筋籠既於移交被告前已鏽蝕不堪使用，被
    告無受領該材料計價之義務。又公共工程契約多由政府機關
    先行草擬訂定後對外發佈招標，有意投標者即可經由事先購
    買投標所需文件，得知工程契約內容，評估自身施作能力與
    成本後，參加投標，得標者即與政府機關依招標文件之契約
    內容訂定契約，為公共工程締約常態，原告既參與投標，對
    所有招標文件內容無異議，願受拘束，契約內容縱為被告事
    先擬定，亦已為兩造合意，鑑定報告未從工程專業角度判斷
    施工要徑、變更幅度、所需增加之工期，並於該基礎上換算
    應給與原告之損害賠償直接以逾期違約金相對換算，顯難令
    人甘服。又補充鑑定意見誤依系爭合約第六條第四項認有中
    央物調原則適用，該原則對地方政府僅為建議、參考性質，
    非強制適用，鑑定報告不可採。
  (四)答辯聲明：原告之訴駁回；如受不利判決，願供擔保請准免
    為假執行。
四、參加人則以：本件工程原始設計是伊公司承作，九十年五月
    二十三日開工至九十一年一月六日離開前有擔任顧問，但後
    來監造及設計全部都與伊公司無關，擔任顧問期間亦無延誤
    情事，本件與伊公司無關等語置辯。
五、兩造不爭執事項：
  (一)兩造於上開時間就嘉義縣嘉七線道路拓寬工程簽訂系爭合約
    ，系爭合約屬承攬契約。
  (二)原告於九十年五月二十三日報開工，九十年九月一日至同年
    十月十八日因六腳大排水破提防洪計畫審查，不計工期四十
    八天。九十二年七月十日至十二月十日因第一次變更設計，
    不計工期一百五十四天。第一次變更設計增加工期六十個日
    曆天、展延工期一百九十一個日曆天，共計追加二百五十一
    個日曆天。因六腳排水橋Ａ2橋臺、南岸引道等工程用地徵
    收問題，展延工期一百七十一日曆天。
  (三)於九十三年一月六日至同年六月七日因第二次變更設計停工
    一百五十四天。第二次變更設計追加工期一百二十天。第二
    次變更設計減作六腳排水橋Ａ2橋臺。
  (四)被告曾於九十四年三月二十四日函文原告，因恐保留款不足
    ，於第十期估驗扣回第七期已估驗四十五支反循環基樁之鋼
    筋及彎紮費用。被告於九十四年二月四日函文原告，不給付
    十八支鋼筋籠製作之材料費。
六、原告主張被告應給付因可歸責於被告工程變更、工程用地無
    法適時取得，以致不當延誤工期中遭逢物價飛漲、各項工程
    成本不當增加之賠償如附表一所示等情，被告否認並辯稱：
    已依系爭合約約定，就變更部分加減帳計算，編列必要費用
    ，原告另提出其他請求，實屬無據。且物價指數波動高低屬
    正常現象，為承辦工程業務明知，系爭工程變更數量未達百
    分之三十，未逾原告應承擔範圍等語。則本件爭點在於原告
    得否依其主張之請求權請求如附表所示各項金額。茲就原告
    請求審酌如下：
  (一)按契約成立後，情事變更，非當時所得預料，而依其原有效
    果顯失公平者，當事人得聲請法院增、減其給付或變更其他
    原有之效果，民法第二百二十七條之二第一項定有明文；所
    稱情事變更，係指契約成立後，其成立當時之環境或基礎有
    所遽變，非當時所得預料，依一般觀念，認為如依其原有效
    果顯然有失公平者而言，該情事變更之事實，應祇須發生於
    契約成立之後，即有其適用（最高法院九十五年度臺上字第
    二一四三號判決意旨可資參照）。系爭工程因變更設計、居
    民抗爭等問題，致工期延長等情，兩造不爭執，而在此期間
    ，因國內營建物價波動劇烈，致原告施工成本暴增，有合約
    工程估價單、單價分析表及原告提出之材料單據可資參核，
    堪認系爭契約簽訂迄至完工為止，確有「情事發生變更」之
    事實。又系爭工程施工期間國內營建物價波動劇烈，致原告
    施工成本暴增之事實，衡情殆非兩造簽約當時所能預見，且
    系爭工程若非上開因素致工程延宕，原告本可於四百二十個
    日曆天完工，當能減少營建物價劇烈波動之損害，是審諸上
    揭情事，被告若仍以訂約時材料單價作為材料價款，顯有失
    公平，就原告附表一1.工程材料物價波動部分之請求，應有
    民法第二百二十七條之二情事變更原則規定之適用，原告請
    求本院判決增加給付，應屬有據。本院審酌原告既以中央物
    調原則為請求依據之一，該原則為因應國內營建物價變動而
    定，堪認客觀可採，且經本院將本件送臺灣省土木技師公會
    鑑定結果，亦採此原則計算，而依中央物調原則第三點所示
    適用期限為九十二年九月三十日以後至九十三年十二月三十
    一日以前施作部分工程款，則本件原告得請求之金額為第八
    期及第九期估驗款部分共計二百五十九萬四千三百二十八元
    （753,065＋1,841,263，詳臺灣省土木技師公會補充鑑定報
    告書第四頁），逾此部分請求尚非有據。
  (二)依系爭合約第十一條第一項第二款約定：因變更設計而需廢
    棄拆除乙方（即原告）已施工完成之部分項目，由甲方（即
    被告）核實驗收數量以契約相關單價計給外，並酌補償拆除
    清理費，退運費及合理之損失，如屬特殊材料確無法退貨時
    ，得由甲方按契約單價收購等語，有系爭合約可稽，原告主
    張應被告防汛要求，拆除已完成之六腳排水橋基礎圍堰工程
    ，於第一次變更設計後再重新施作，有重複施作損失等情，
    業經原告提出照片為證，並經證人即監造丙○○到庭證稱：
    因為汛期怕釀災緊急撤離，有要求原告拆圍堰，以免妨礙水
    流，拆掉前有圍堰打樁，計算挖方和填方數量相同應算合理
    ，拆除係變通方法，應該算在變更工程中等語（見本院九十
    五年十一月二十三日言詞辯論筆錄）。則原告既係依約施作
    並依被告指示拆除，參以上揭系爭合約應予計價補償之約定
    ，就此重複施作損失，原告依附表一3.所示計算請求共計一
    百五十二萬一千零八十三元堪認合理，應予准許。又原告主
    張附表編號十一及十二鋼筋及彎紮費用部分，被告雖抗辯四十五
    支鋼筋部分已編列費用，十八支鋼筋籠部分原告未善盡保管
    之責，僅得請求施作費用等語，然依系爭工程第一次變更設
    計時，對於ψ一二０公分反循環基樁施工費單價不含材料費
    乙節，有工程變更設計預算書及新增項目議價紀錄表可參，
    並經臺灣省土木技師公會鑑定（見鑑定報告書第五頁）；又
    原告依約組裝完成十八支鋼筋籠，因當地居民抗爭無法施工
    ，非可歸責於原告，且因系爭工程靠近海岸區，鋼筋籠未適
    時施作本易生鏽，尚難以此結果單方歸責於原告，且鋼筋籠
    之箍筋部分依臺灣省土木技師公會鑑定結果，為特殊材料，
    無法移作他用，而依原告提出照片所示，鋼筋籠已組裝完成
    ，與該箍筋部分分離實有困難，參以原告如附表一所示計算
    單價並未逾變更設計後之單價，有第一次變更設計預算書可
    參，堪認原告此部分損失亦屬變更設計之損失，原告主張依
    系爭合約分別計算請求三百三十六萬四千四百十六元及一百
    三十四萬五千七百六十六元可採，應予准許。
  (三)原告主張追加工程期間共支出六十三萬六千六百五十六元保
    險費，業據提出保險期間接續之統一安聯產物保險股份有限
    公司、中央產物保險股份有限公司、第一產物保險股份有限
    公司之保單為證，被告雖抗辯已追加十四萬二千零五元等語
    ，然參諸被告追加金額係九十三年九月二十八復工後之保險
    部分，原告於停工期間向統一安聯產物及中央產物保險股份
    有限公司投保之保費被告並未追加給付，而依系爭合約第十
    七條第二項所示保險自開工日起至驗收接管日止為期間比例
    加價之意旨，本件工程停工期間既尚未驗收，原告仍有依約
    保險維護工程安全必須及責任，原告此部分保險費用既已支
    出，依上揭合約意旨應得追加，又原告對於扣除被告抗辯已
    加計之十四萬二千零五元部分，並不爭執（見本院九十五年
    十一月七日言詞辯論筆錄），則原告此部分請求於四十九萬
    四千六百五十一元範圍內為有理由，應予准許。
  (四)原告主張被告依系爭合約第二十五條第七項約定有取得土地
    施工之責，施工期間地主抗爭、變更設計等無法施工責任可
    歸責於被告，請求被告依上揭民法規定負遲延責任，並以系
    爭合約第二十一條損害賠償額預定性違約金為相對性條款，
    據以請求被告給付遲延違約金及相關損失。臺灣省土木技師
    公會鑑定意見，亦以系爭合約第二十一條約定作為停工期間
    原告得請求賠償之依據（詳鑑定報告書第六頁）。然工程施
    工期間居民抗爭為不定因素，又無導因於被告錯誤舉措之事
    證，原告僅以被告有取得土地之責為歸則事由，自非有據。
    又工程變更設計原因多樣複雜，原告並未就工程變更有被告
    可歸責之事由為具體舉證，系爭合約變更設計可否歸責被告
    已非無疑，再觀諸系爭合約第十條、第十一條已就工程延期
    及變更為相關調整約定，兩造並已針對二次變更設計為調整
    ，有二次變更設計預算書附卷可參，且依臺灣省土木技師公
    會鑑定結果，附表一中2.工程管理費業經被告編列、4.施工
    交通安全設施費有明確計算數量、5.工程施工品質管理費採
    一式編列，變更設計於編制無影響、7.履約保證金手續費為
    因變更設計而增加、9.融資成本並無明確用於系爭工程之融
    資事實證明等情，有上揭鑑定報告書可稽（詳鑑定意見書第
    四頁），而10.營業稅為營業稅捐，與8.保留款延遲利息損失
    均非系爭工程給付項目，就此依系爭合約變更調整以外之請
    求，自難依系爭合約視為應給付之報酬。而系爭合約第二十
    一條罰則約定，係針對原告不能依約期限完工之損害賠償預
    定，並無對於原告延展工期為相對約定，參以工程延期、變
    更部分合約既另有約定，自應依約處理，尚難反推原告亦得
    依系爭合約第二十一條向被告請求，被告主張系爭合約第二
    十一條為相對性約定而為請求，尚非有據。另原告準備書狀
    (一)所附單據多為差旅費、伙食費、郵電費、交際費、文具、
    用電瓦斯費用，為被告否認，原告亦未舉證上開支出確係用
    於系爭合約，且與被告遲延有因果關係存在，原告據以主張
    增加支出，亦非可採。基上，原告上揭請求依系爭合約非得
    請求項目，原告關於居民抗爭、變更設計等無法施工因素可
    歸責於被告之主張，及所請求項目支出增加與系爭工程變更
    設計及延展有何因果關係均未為明確具體舉證，徒以工期時
    間延長損失為請求，自不足採。
  (五)依上說明，原告得請求之項目及金額為1.工程材料物價波動
    二百五十九萬四千三百二十八元、3.六腳排水橋基礎變更工
    法額外支出一百五十二萬一千零八十三元、11.四十五支ψ一
    二０公分反循環基樁鋼筋及彎紮費用三百三十六萬四千四百
    十六元及12.十八支ψ一二０公分反循環基樁之鋼筋及彎紮費
    用一百三十四萬五千七百六十六元，合計九百三十二萬零二
    百四十四元（2,594,328+3,364,416+1,345,766+1,521,083+
    494,651）。又兩造對於本件請求法定遲延利息以九十四年
    四月二十一日為收受繕本日起算均不爭執（見本院九十五年
    十一月七日言詞辯論筆錄），上開金額以該日翌日起算遲延
    利息，併此敘明。
七、綜上所述，本件原告因系爭工程變更、工期延長得以系爭合
    約及情事變更原則，請求被告給付九百三十二萬零二百四十
    四元及自九十四年四月二十二日起至清償日止，按週年利率
    百分之五計算之法定遲延利息，為有理由，應予准許，逾此
    請求，為無理由，應予駁回。
八、兩造陳明願供擔保，請准宣告假執行及免為假執行，經核無
    不合，爰酌定相當之擔保金額准許之。至於原告敗訴部分，
    其假執行之聲請失所附麗，應予駁回。
九、按法院為終局判決時，應依職權為訴訟費用之裁判；各當事
    人一部勝訴、一部敗訴者，其訴訟費用，由法院酌量情形，
    命兩造以比例分擔，民事訴訟法第八十七條第一項、第七十
    九條分別定有明文，本件訴訟費用額依後附表二計算書確定
    為七十三萬九千五百六十元，爰依上揭規定，確定如主文第
    三項所示。
十、本件事證已甚明確，兩造其餘攻擊防禦方法，經審酌結果，
    核與本判決之結論均無影響，爰不以一一論述，併予敘明。
十一、據上論結，原告之訴一部為有理由、一部為無理由，依民事
    訴訟法第七十九條、第三百九十條第二項、第三百九十二條
    ，判決如主文。
中　　華　　民　　國　　96　　年　　6 　　月　　7 　　日
                  民事第一庭  法  官  陳端宜
上為正本係照原本作成。
如對本判決上訴，須於判決送達後20日內向本院提出上訴狀。
中　　華　　民　　國　　96　　年　　6 　　月　　7 　　日
                              書記官  陳慶時
 附表一：
┌───────────────────┬──────┬──────────────┐
│       項                   目        │金額/新臺幣 │    計      算       式     │
├──────────┬────────┼──────┼──────────────┤
│1.工程材料物價波動  │  類      別    │            │                            │
├──────────┼────────┼──────┼──────────────┤
│                    │（一）第一階段延│            │（工程材料計價當月物價指數－│
│                    │      誤538日曆 │            │開標當月物價指數）÷開標當月│
│                    │      天        │            │物價指數＝A                 │
│                    │                │            │                            │
│                    │1、鋼筋類       │5,061,812元 │A×工程材料計價當期請領金額 │
│                    │2、預伴混凝土   │1,550,898元 │＝調整金                    │
│                    │3、碎石及級配類 │  383,156元 │                            │
│                    │4、金屬製品類   │  893,154元 │                            │
│                    │5、其他類       │2,434,878元 │                            │
├──────────┼────────┼──────┤                            │
│                    │（二）第二階段延│            │                            │
│                    │      誤385日曆 │            │                            │
│                    │      天        │            │                            │
│                    │                │            │                            │
│                    │1、鋼筋類       │  560,498元 │                            │
│                    │2、預伴混凝土   │1,975,552元 │                            │
│                    │3、碎石及級配類 │1,293,361元 │                            │
│                    │4、金屬製品類   │  503,959元 │                            │
│                    │5、其他類       │6,237,178元 │                            │
├──────────┼────────┼──────┼──────────────┤
│2.工程管理費        │（一）第一階段  │2,891,321元 │                            │
│                    ├────────┼──────┤                            │
│                    │（二）第二階段  │1,677,910元 │                            │
├──────────┼────────┼──────┼──────────────┤
│3.六腳排水橋基礎變  │1、鋼板樁圍堰   │1,438,763元 │1.依據工程數量計算書剛版樁圍│
│  更工法額外支出    │                │            │  堰每一橋墩數量【（17.2+1）│
│                    │                │            │  ÷sin60°+10】*2*2＝124 ｍ│
│                    │                │            │註：L＝（17.2+1）÷sin60°ｍ│
│                    │                │            │    W＝10ｍ                 │
│                    │                │            │    雙層圍堰                │
│                    │2、就近利用填方 │   31,451元 │2.築島回填土方數量：        │
│                    │                │            │  L*W*H＝（（17.2+1） ÷    │
│                    │                │            │  sin60°*10*（4.2-（-1.3） │
│                    │                │            │註：-1.3為原地面高程，圖說  │
│                    │                │            │    F-2                     │
│                    │                │            │    4.2為回填完成面高程，參 │
│                    │                │            │    考圖說S-3 H.W.L＝3.4ｍ  │
│                    │                │            │    +0.8ｍ                  │
│                    │3、挖方         │   50,869元 │3.拆除圍堰挖方數量：        │
│                    │                │            │  計算同填方                │
├──────────┼────────┼──────┼──────────────┤
│4.施工交通安全設施  │                │  153,753元 │以合約單價120,030元÷原訂工 │
│                    │                │            │期420天×逾期天數538天計算  │
├──────────┼────────┼──────┼──────────────┤
│5.工程施工品質管理  │                │1,025,021元 │以合約單價÷原訂工期420天× │
│                    │                │            │逾期天數538天計算           │
├──────────┼────────┼──────┼──────────────┤
│6.保險費            │                │  636,656元 │以合約單價÷原訂工期420天× │
│                    │                │            │逾期天數538天計算           │
├──────────┼────────┼──────┼──────────────┤
│7.履約保證金手續費  │                │   84,044元 │以土銀月計91.8.3～93.1.3共十│
│                    │                │            │七個月計算                  │
├──────────┼────────┼──────┼──────────────┤
│8.保留款延遲利息損  │                │  425,089元 │                            │
│  失                │                │            │                            │
├──────────┼────────┼──────┼──────────────┤
│9.融資成本          │                │1,258,618元 │(1+2+3+4+5+6+7+8)×5％      │
├──────────┼────────┼──────┼──────────────┤
│10.營業稅            │                │  915,973元 │(1+2+3+4+5+6+7+8+9)×5％    │
├──────────┼────────┼──────┼──────────────┤
│11.四十五支ψ一二    │                │3,363,416元 │每支7.08頓×45支×單價10560 │
│  ０公分反循環基    │                │            │＝0000000元                 │
│  樁之鋼筋及彎紮    │                │            │本項乃第一次變更設計新增之項│
│  費用              │                │            │目，雙方議定僅就施工費議定為│
│                    │                │            │每支201,200元，就材料責未計 │
│                    │                │            │價，即以原契約項目單價每公斤│
│                    │                │            │10.56元計價                 │
├──────────┼────────┼──────┼──────────────┤
│12.十八支ψ一二０公  │                │1,345,766元 │每支7.08頓×18支×單價10560 │
│  分反循環基樁之鋼  │                │            │＝0000000元                 │
│  筋及彎紮費用      │                │            │原告已施作完成之鋼筋籠，因第│
│                    │                │            │二次變更設計減作六腳排水橋A2│
│                    │                │            │橋台之故，未能實際施作請求被│
│                    │                │            │告給付之損失                │
└──────────┴────────┴──────┴──────────────┘
附表二：
┌──────────────────────────────────┐
│ 訴訟費用計算書                                     93年度建字第22號│
├────────┬───────────┬─────────────┤
│項            目│　金額（新臺幣）　　  │　備　　　　註　          │
├────────┼───────────┼─────────────┤
│裁判費          │            181,312元 │由原告預納。              │
│                │            161,248元 │                          │
├────────┼───────────┼─────────────┤
│調解委員日、旅費│           　   500元 │                          │
├────────┼───────────┼─────────────┤
│證人旅費        │              1,500元 │                          │
├────────┼───────────┼─────────────┤
│鑑定初勘費用    │              5,000元 │                          │
├────────┼───────────┼─────────────┤
│鑑定費          │            295,000元 │                          │
│                │             95,000元 │                          │
├────────┼───────────┼─────────────┤
│合          計  │            739,560元 │                          │
└────────┴───────────┴─────────────┘
